臺灣高雄地方法院民事裁定
108年度消債更字第436號
聲  請  人  徐苡珊（原名：徐淑虹）
0000000000000000

0000000000000000

代  理  人  黃千珉律師
上列當事人因消費者債務清理事件聲請更生，本院裁定如下：
    主  文
聲請人徐苡珊（原名：徐淑虹）自中華民國一百零九年三月十八
日下午四時起開始更生程序。
命司法事務官進行本件更生程序。
    理  由
一、聲請意旨略以：伊無力清償債務，曾於民國108年10月8日向
    本院聲請調解債務清償方案，惟調解不成立。又伊未經法院
    裁定開始清算程序或宣告破產，爰聲請更生等語。
二、按債務人不能清償債務或有不能清償之虞者，得依本條例所
    定更生或清算程序，清理其債務。債務人無擔保或無優先權
    之債務總額未逾新臺幣（下同）12,000,000元者，於法院裁
    定開始清算程序或宣告破產前，得向法院聲請更生。法院開
    始更生程序之裁定，應載明其年、月、日、時，並即時發生
    效力。法院裁定開始更生或清算程序後，得命司法事務官進
    行更生或清算程序，必要時得選任律師、會計師或其他適當
    之自然人或法人一人為監督人或管理人。消費者債務清理條
    例（下稱消債條例）第3條、第42條第1項、第45條第1項及
    第16條第1項分別定有明文。
三、經查：
  ㈠聲請人前於108年10月8日向本院聲請調解債務清償方案，經
    本院108年度司消債調字第521號受理，於同年月28日調解不
    成立，聲請人並於同日以言詞聲請更生等情，業經本院調閱
    上開調解卷宗核閱無訛。
  ㈡次查，聲請人於106年及107年度申報所得均為0元，名下無財
    產，勞工保險投保於高雄市汽車保養人員職業工會，投保薪
    資為24,000元，另有新光人壽3張保單解約金共71,618元，
    曾於108年12月17日領取宏泰人壽理賠金135,325元及於109
    年1月2日申請理賠尚審核中，現有3張保單解約金共75,761
    元。又聲請人自陳曾任職飲料店店員，自105年起為照顧父
    母、無業，由配偶王勝鋒給付生活費每月10,000元，嗣於10
    8年11月生產，並於翌月領取勞保生育給付48,000元，上開
    宏泰人壽理賠金及生育給付用於生產費用及子女扶養費，日
    後扶養費亦由配偶負擔，未領取社會局補助等情，此有財產
    及收入狀況說明書（調解卷第2至4頁）、財團法人金融聯合
    徵信中心前置協商專用債權人清冊（調解卷第8至9頁）、財
    政部高雄國稅局106年及107年度綜合所得稅各類所得資料清
    單及總歸戶財產查詢清單（調解卷第10至12頁）、勞工保險
    被保險人投保資料表（調解卷第13頁）、高雄市政府社會局
    社會福利資訊料查詢表（本案卷第11至13頁）、新光人壽保
    險股份有限公司陳報狀（本案卷第14至15頁）、債權人清冊
    （本案卷第18至20頁）、博愛蕙馨醫院出生證明書（本案卷
    第21頁）、存摺（本案卷第22至25頁、第31頁）、信用報告
    （本案卷第30頁）、商業保險投保資料查詢結果表（本案卷
    第33頁）、勞動部勞工保險局函（本案卷第45頁）、戶籍謄
    本（本案卷第47頁）、宏泰人壽保險股份有限公司陳報狀（
    本案卷第54至55頁）等在卷可參。則在查無聲請人有其他收
    入來源之情形下，佐以其106、107年度均無申報所得紀錄，
    本院即以其自陳配偶王勝鋒每月給付生活費10,000元作為核
    算其現在償債能力之基礎。
  ㈢關於聲請人個人日常必要支出部分，按債務人必要生活費用
    ，以最近一年衛生福利部或直轄市政府所公告當地區每人每
    月最低生活費一點二倍定之，消債條例第64條之2第1項定有
    明文。本院參酌衛福部社會司所公告109年度高雄市最低生
    活費標準為13,099元，則聲請人每月生活所必需除有特殊情
    形並有證據證明者外，自宜以此數額之1.2倍即15,719元為
    度，始得認係必要支出。又上開最低生活費用之標準，係照
    當地近1年平均每人消費支出60％，依其基準之家庭收支調查
    報告調查表格式示有關經常性支出之調查項目，其原即包括
    利息支出、食品、衣著、房租及水費、電費、醫療保健、交
    通、娛樂、教育等基本生活需求；因聲請人於調解程序陳稱
    居住於娘家之哥哥名下房屋，有房貸，伊每月補貼租金含水
    電費8,000元，沒有訂立租約等語（見調解卷第49頁反面）
    ，嗣具狀表示兄長不願提供房貸證明，改提出房屋租賃契約
    書（本案卷第48至52頁，出租人為徐緯豪），惟本院尚難認
    聲請人與兄長徐緯豪間確有租賃關係，進而認所列計之8,00
    0元屬「房租」必要支出範疇，故於計算聲請人個人每月必
    要生活費時，即應自前開已包括聲請人居住費用在內，扣除
    相當於房租支出所佔比例24.36％，俾免重複計列費用，而符
    公平之旨，則依此計算之結果，聲請人每月之必要生活費在
    不含居住費用之情形下，即應為11,890元【計算式：15,719
    －（15,719×24.36%）＝11,890】。聲請人於調解程序陳稱每
    月個人支出10,000元（見調解卷第49頁反面），低於本院計
    算之基準，尚屬合理。
  ㈣綜上所述，以聲請人現每月收入10,000元為其償債能力基準
    ，扣除個人必要生活費後即無餘額，惟聲請人已預提更生方
    案，每月提出1,500元清償額（見本案卷第16頁反面），而
    聲請人目前負債總額為2,456,988元（參調解卷第39頁以下
    及聯徵中心債權人清冊，包含：匯豐銀行、玉山銀行、中國
    信託銀行、摩根聯邦資產公司、台新資產公司、滙誠第一資
    產公司、長鑫資產公司、良京實業公司、台灣金聯資產公司
    、元大國際資產公司、新光行銷公司、滙誠第二資產公司、
    新加坡商艾星國際公司），扣除保險解約金計147,379元，
    以聲請人自陳每月可清償1,500元計算，需約128年【計算式
    ：（2,456,988－147,379）÷1,500÷12＝128.3】始能清償完畢
    ，應認其已不能清償債務。此外，聲請人無擔保或無優先權
    之債務總額未逾12,000,000元，且無消債條例第6條第3項、
    第8條或第46條各款所定駁回更生聲請之事由存在，則聲請
    人聲請更生為有理由，應予准許，爰命司法事務官進行本件
    更生程序。
四、依消債條例第11條第1項、第45條第1項，裁定如主文。
中　　華　　民　　國　　109 　年　　3 　　月　　18　　日
                  民事庭　法　官　賴寶合
以上正本係照原本作成。
本裁定不得抗告。
中　　華　　民　　國　　109 　年　　3 　　月　　18　　日
                          書記官  胡美儀